臺灣桃園地方法院民事簡易判決
111年度桃簡字第511號
原      告  林紅櫻  
被      告  林晏如  
上列當事人間請求侵權行為損害賠償事件，原告就本院110年度
審金簡字第117號刑事案件提起附帶民事訴訟（110年度審附民字
第915號），業經本院刑事庭裁定移送前來，本院於民國111年4
月27日言詞辯論終結，判決如下：
    主    文
一、被告應給付原告新臺幣700,000元，及自民國一一○年十二月
    十四日起，至清償日止，按週年利率百分之五計算之利息。
二、訴訟費用由被告負擔。
三、本判決得假執行。
    事實及理由
貳、實體部分：
一、原告主張：被告明知金融機構帳戶為個人信用之重要表徵，
    可預見提供自己之金融機構帳戶予陌生人，並依指示提領款
    項或贓款者，可能係詐欺者將之作為人頭帳戶使用之詐騙工
    具，便利詐欺者得多次詐使不特定之被害人將款項匯入該人
    頭帳戶並提領，使偵查犯罪之人員與被害人均難以追查此詐
    欺犯罪所得財物，竟於民國110年4月8日某時許，將其申設
    之合作金庫帳戶0000000000000號（下稱合庫帳戶）、永豐
    銀行帳戶00000000000000號（下稱永豐帳戶）提供與詐欺集
    團成員，後於110年4月19日10時許，由該詐欺集團內某不詳
    成員先撥打電話予原告，並佯裝為原告之親友而急需借款云
    云，致原告陷於錯誤，而依指示於同日14時41分許，分別匯
    款新臺幣（下同）250,000元及450,000元至該集團指定之永
    豐帳戶及合庫帳戶內，被告復依詐欺集團成員之指示，於同
    日將上開匯款提領出而交與詐欺集團上手，原告因而受有財
    產損失，爰依民法侵權行為之法律關係提起本件訴訟，請求
    損害賠償等語，並聲明：㈠被告應給付原告700,000元，及自
    起訴狀繕本送達翌日起至清償日止，按週年利率百分之五計
    算之利息。㈡願供擔保，請准宣告假執行。
二、被告則以：我提款時不知道我是詐欺集團的車手，我是提完
    款才知道，而且我的經濟能力不足以支付原告之請求等語，
    資為抗辯。並聲明：原告之訴駁回。
三、本院得心證之理由：
　㈠被告將合庫及永豐帳戶資料提供與真實姓名年籍不詳自稱「
    賴佩佩、張智傑」之人使用，後原告於上開時、地，因受詐
    欺集團成員佯裝其親友借款而共匯款700,000元至合庫及永
    豐帳戶，旋由被告依照指示將上開匯款提領出而交與詐欺集
    團上手，並獲取29,000元之報酬乙情，業經被告於警詢及偵
    訊時所自認（見偵字第23684號卷第109至111頁，偵字第275
    98號卷第7至11頁），核與訴外人即原告之夫洪鶴汀於警詢
    時之證述內容（見偵字第23684號卷第21至23頁）大致相符
    ，並有匯款回條聯、合作金庫商業銀行龜山分行110年5月19
    日合金龜山字第1100001475號函暨帳戶資料、永豐銀行資料
    及通訊軟體對話紀錄截圖等（見偵字第23684號卷第25至27
    頁、第43至46頁、第87至97頁，偵字第27598號卷第55至101
    頁）在卷可佐，且為被告於本院審理時所不爭執（見本院卷
    第15至16頁），是此部分之事實，應先堪以認定。
　㈡被告雖以前詞置辯。惟金融帳戶乃針對個人身分之社會信用
    而予資金流通，為個人參與經濟活動之重要交易或信用工具
    ，具有強烈的屬人性，大多數人均甚為重視且極力維護與金
    融機構之交易往來關係，故一般人均有妥善保管、防止他人
    擅自使用自己名義金融帳戶相關物件之基本認識，縱遇特殊
    事由偶有將金融帳戶交付、提供他人使用之需，為免涉及不
    法或令自身信用蒙受損害，亦必然深入瞭解其用途後，再行
    提供使用，此為日常生活經驗及事理之當然，殊為明確。經
    查，被告於偵查中供稱：對方在臉書上張貼可以用金融帳戶
    賺錢的廣告，並稱他們是虛擬貨幣交易所業者，他們要我提
    供金融帳戶並依照指示提款後，將款項交給他們指定的人，
    就可以獲取提款金額之10％作為報酬，我就提供合庫及永豐
    帳戶給他們使用，並依照指示於上開時間提領前開匯款，再
    將款項交給對方指定的人，我有拿到報酬29,000元等語（見
    偵字第23684號卷第109至111頁，偵字第27598號卷第7至11
    頁）；復參以被告與對方素不相識，對於對方之年籍資料等
    均一無所知（見本院桃簡字卷第15頁背面）；再參酌被告提
    出之通訊軟體對話紀錄截圖顯示對方在被告提款前，還預先
    教授被告在面對銀行行員詢問時，要謊稱係家裡裝潢用款或
    還款使用等不實內容以應付銀行乙情，亦有通訊軟體對話紀
    錄截圖（見偵字第27598號卷第82、97頁）在卷可佐，若僅
    為單純虛擬貨幣交易所之交易者，何以需編織不實謊言而欺
    瞞銀行行員？況參酌近年來詐欺集團猖獗，詐欺集團成員佯
    稱帳戶設定錯誤、分期付款設定等詐欺取財之犯罪類型層出
    不窮，此等犯罪，多數均利用人頭帳戶作為出入帳戶，並經
    報章媒體廣為宣導，被告與對方接觸之過程中，對方之行事
    已違常理，卻仍疏於防範、確認而任意提供金融帳戶予他人
    ，並依照指示提領不明匯款，難認被告無知而遭詐欺集團受
    騙，則其疏於注意而任意提供合庫及永豐帳戶及提領款項之
    行為，顯有過失無疑。
　㈢按故意或過失，不法侵害他人之權利者，負損害賠償責任。
    故意以背於善良風俗之方法，加損害於他人者，亦同；數人
    共同不法侵害他人之權利者，連帶負損害賠償責任。不能知
    其中孰為加害人者亦同。造意人及幫助人視為共同行為人，
    民法第184 條第1 項、第185 條分別定有明文。又共同侵權
    行為之成立，必共同行為人均已具備侵權行為之要件，且以
    各行為人故意或過失不法之行為，均係所生損害之共同原因
    （即所謂行為關連共同），始克成立。經查，原告因受上開
    詐欺集團施詐而匯出700,000元至合庫及永豐帳戶，被告並
    將該等匯款提領一空而交與詐欺集團之成員，致原告受有損
    害乙情，業經本院認定如上，足認原告所受之損害係因被告
    與上開詐欺集團之行為所共同肇致。從而，原告既因被告上
    開侵權行為而受有700,000元之損害，揆諸上開規定，則其
    請求被告給付700,000元，應屬有據。
四、又按給付無確定期限者，債務人於債權人得請求給付時，經
    其催告而未為給付，自受催告時起，負遲延責任。其經債權
    人起訴而送達訴狀，或依督促程序送達支付命令，或為其他
    相類之行為者，與催告有同一之效力。遲延之債務，以支付
    金錢為標的者，債權人得請求依法定利率計算之遲延利息；
    應付利息之債務，其利率未經約定，亦無法律可據者，週年
    利率為5 ％，民法第229 條第2 項、第233 條第1 項前段及
    第203 條分別定有明文。經查，本件原告對被告之損害賠償
    債權，係以支付金錢為標的，無確定期限，又未約定利息，
    則被告均應自受催告時起，負遲延責任。是原告就上述得請
    求之金額，併請求自起訴狀繕本送達被告之翌日即110年12 
    月14日起（見本院附民字卷第7頁）至清償日止，按年息5 ％
    計算之利息，洵屬有據。
五、綜上所述，原告依民法侵權行為之法律關係，請求被告給付
    如主文第1 項所示，為有理由，應予准許。
六、本件原告勝訴部分，係就民事訴訟法第427 條適用簡易訴訟
    程序所為被告敗訴之判決，依同法第389 條第1 項第3 款之
    規定，應依職權宣告假執行。至原告雖聲明願供擔保請准宣
    告假執行，惟本院既已職權宣告假執行，原告此部分聲請，
    核僅為促請本院職權發動，自無庸另為准駁之諭知。
七、本件事證已臻明確，兩造其餘攻擊防禦方法及舉證，經本院
    斟酌後，核與判決結果無影響，爰不予一一論述，併此敘明
    。
八、訴訟費用負擔之依據：民事訴訟法第78條。
中　　華　　民　　國　　111 　年　　5 　　月　　13　　日
                  桃園簡易庭  法  官  顏嘉漢
以上為正本係照原本作成。
如不服本判決，應於送達後20日內，向本院提出上訴狀並表明上
訴理由，如於本判決宣示後送達前提起上訴者，應於判決送達後
20日內補提上訴理由書（須附繕本）。
如委任律師提起上訴者，應一併繳納上訴審裁判費。   
中　　華　　民　　國　　111 　年　　5 　　月　　13　　日
                              書記官  楊上毅